臺灣高雄地方法院刑事判決　　　　　　95年度交簡上字第54號
上　訴　人
即　被　告　乙○○
選任辯護人　王家鈺律師
上列上訴人即被告因過失傷害案件，不服本院高雄簡易庭中華民
國94年12月13日94年度交簡字第2794號第一審簡易判決（聲請簡
易判決處刑案號：94年度偵字第15951 號）提起上訴，本院管轄
之第二審合議庭判決如下：
    主  文
上訴駁回。
    事  實
一、乙○○於民國93年12月25日晚上7 時55分許，駕駛車牌號碼
    XY-3890 號自小客車沿高雄市○○路由北往南方向行駛，於
    行駛至鼎中路與鼎貴路口，欲左轉進入鼎貴路時，本應注意
    汽車行駛至交岔路口時，轉彎車應讓直行車先行，而依當時
    情形，天候晴、夜間有照明、路面鋪裝柏油、狀態乾燥、無
    缺陷亦無障礙物、視距良好，並無不能注意之情事，竟疏未
    注意及此而貿然左轉，適有甲○○（公共危險部分業據檢察
    官另為職權不起訴確定），於飲酒後呼氣酒精濃度已達每公
    升1.15毫克（1.15MG/L）之不能安全駕駛程度，本應注意酒
    後不得騎乘機車，仍騎乘車牌號碼WAM-413 號重型機車沿鼎
    中路由南往北方向亦騎乘至該路口，復應注意車前狀況，隨
    時採取必要之安全措施，竟亦疏於注意而未注意車前狀況，
    致其所騎乘之機車右前車頭於上開交岔路口直接與尚未進入
    前揭路口中心處完成轉彎動作之乙○○所駕駛之自小客車右
    側車身發生撞擊，並繼滑撞及行駛於乙○○所駕駛之自小客
    車後方由陳文清所駕駛之車牌號碼8800-GQ 號自小客車左前
    車角，致甲○○受有雙下肢癱瘓、胸頸椎骨折及顱下出血之
    傷害，嗣甲○○雖經治療，仍因其第三至第六胸椎骨折及頸
    椎受傷合併下肢癱瘓而無法痊癒，造成毀敗其一肢以上機能
    之重傷。至乙○○則於有偵查犯罪職權之公務員知悉前，先
    主動撥打電話報警，繼向前往現場處理之高雄市政府警察局
    交通大隊第二分隊員警鄭任評當場承認其為肇事者而接受裁
    判，因而知悉上情。
二、案經甲○○訴請臺灣高雄地方法院檢察署檢察官偵查後聲請
    簡易判決處刑。
    理  由
一、證據能力之判斷：
    (一)按被告以外之人於審判外之言詞或書面陳述，除法律有規
      定者外，不得作為證據，刑事訴訟法第159 條第1 項定有
      明文。又被告以外之人於審判外之陳述，雖不符前4 條之
      規定，而經當事人於審判程序同意作為證據，法院審酌該
      言詞陳述或書面陳述作成時之情況，認為適當者，亦得為
      證據；當事人、代理人或辯護人於法院調查證據時，知有
      第159 條第1 項不得為證據之情形，而未於言詞辯論終結
      前聲明異議者，視為有前項之同意，刑事訴訟法第159 條
      之5 亦定有明文。關於證人陳文清於本院民事庭另案損害
      賠償案件審理中所為之陳述、道路交通事故現場圖、道路
      交通事故調查報告表(一)(二)、交通事故談話紀錄表、道路交
      通事故照片、高雄榮民總醫院94年2 月18日、94年6 月7
      日診斷證明書、健仁醫院94年7 月29日診斷證明書、健仁
      醫院95年12月18日第0950000385號函、高雄榮民總醫院95
      年12月13日高總管字第0950014242號函所附病歷資料查詢
      函覆表、國立交通大學95年10月13日交大管運字第095001
      2531號函檢附行車事故鑑定意見書、交通部公路總局高雄
      區監理所95年11月15日高監駕字第0950058039號函、汽車
      車籍查詢表及建發橡膠工廠股份有限公司（下稱建發公司
      ）（95）建人字第1206號函等證據，被告乙○○及其辯護
      人於本院行準備程序時，均明確表示對於證據能力無意見
      等語（本院簡上字卷第32頁參照），且當事人均未於本院
      審理過程中聲明異議，是本院審酌前開證據作成時之情況
      均屬正常，且與本案相關之待證事實具有關連性，認適當
      作為證據，依前開刑事訴訟法第159 條之5 之規定，認上
      開證據均具有證據能力。
    (二)至偵查卷附之高雄市政府交通局車輛行車事故鑑定委員會
      94年5 月12日鑑定意見書及高雄市車輛行車事故覆議鑑定
      委員會94年7 月29日會議資料摘要報告表，性質上均係被
      告以外之人於本件審判外所為之書面陳述，而上開鑑定及
      覆議鑑定均係被告所自行聲請，故該等鑑定意見書及覆議
      鑑定會議資料摘要報告表即非審判長、受命法官或檢察官
      依刑事訴訟法第198 條規定囑託各該單位所為之鑑定，故
      不屬於同法第206 條規定由鑑定人所出具之鑑定報告，依
      刑事訴訟法第159 條第1 項之規定，上開鑑定意見書及覆
      議鑑定會議資料摘要報告表乃屬傳聞證據，又因上開鑑定
      意見書及覆議鑑定會議資料摘要報告表係由各該單位針對
      具體個案為之，與刑事訴訟法第159 條之4 第2 款，由從
      事業務之人在業務上或通常業務過程中，不間斷有規律記
      載所製作之紀錄文書、證明文書亦屬有間（該條款立法理
      由參照），故亦非刑事訴訟法第159 條之4 第2 款所謂得
      成為傳聞例外之業務文書，復被告及其辯護人於本院行準
      備程序時即已主張上開證據無證據能力等語（本院簡上卷
      第24頁參照），從而，前揭鑑定意見書及覆議鑑定會議資
      料摘要報告表均無證據能力。
二、事實之認定：
    (一)被告於93年12月25日晚上7 時55分許，駕駛車牌號碼XY-3
      890 號自小客車沿高雄市○○路由北往南方向行駛，於行
      駛至鼎中路與鼎貴路口，欲左轉進入鼎貴路時，與告訴人
      甲○○所騎乘沿鼎中路由南往北方向亦行駛至該路口之車
      牌號碼WAM-413 號重型機車發生撞擊，繼告訴人所騎乘之
      機車復滑撞及行駛於被告所駕駛之自小客車後方由陳文清
      所駕駛之車牌號碼8800-GQ 號自小客車左前車角等情，業
      據被告於本院審理中自承不諱，核與證人陳文清於本院民
      事庭另案損害賠償案件審理中所結證之情節相符（94年度
      重訴字第350 號卷第51頁參照），並有道路交通事故現場
      圖1 紙（偵卷第39頁參照）、道路交通事故調查報告表(一)
      (二)各1 份（偵卷第40、41頁參照）、交通事故談話紀錄表
      2 份（偵卷第42、44頁參照）及道路交通事故照片9 幀（
      偵卷第45至49頁參照）附卷足資佐證，足堪認定確屬實情
      。而告訴人因上開車禍，致受有雙下肢癱瘓、胸頸椎骨折
      及顱下出血之傷害，嗣雖經治療，仍因第三至第六胸椎骨
      折及頸椎受傷合併下肢癱瘓而無法痊癒等情，有高雄榮民
      總醫院94年2 月18日、94年6 月7 日診斷證明書各1 紙（
      發查卷第5 頁、偵卷第4 頁參照）、健仁醫院94年7 月29
      日診斷證明書1 紙（偵卷第31頁參照）、健仁醫院95年12
      月18日第0950000385號函（本院簡上卷第91頁參照）及高
      雄榮民總醫院95年12月13日高總管字第0950014242號函所
      附病歷資料查詢函覆表1 份（本院簡上卷第93、94 頁 參
      照）在卷可稽，是被告因上開車禍而造成毀敗其一肢以上
      機能之重傷乙情，亦堪認定為事實。
    (二)又被告於上揭時、地駕車欲左轉進入鼎貴路時，於其尚未
      進入路口中心處完成轉彎動作前，即與告訴人所騎乘之機
      車發生撞擊乙情，業據證人陳文清於本院民事庭另案損害
      賠償案件審理中結證稱：伊當時在鼎中路、鼎貴路口等紅
      燈，被告是第1 部車，伊是第2 部車，伊距離被告的車子
      約半公尺至1 公尺，綠燈亮了之後被告的車子往左偏欲左
      轉，但尚未完成左轉動作，就與告訴人之機車發生擦撞，
      之後告訴人之機車就滑到伊前方等語明確（94年度重訴字
      第350 號卷第51頁參照），而觀諸道路交通事故現場圖（
      偵卷第39頁參照），亦可得知被告所駕駛之自小客車於發
      生車禍當時，確實尚未進入路口中心處並完成轉彎動作。
      按汽車行駛至交岔路口，轉彎車應讓直行車先行，道路交
      通安全規則第102 條第1 項第7 款定有明文。查被告於本
      件車禍發生時考領有駕駛執照，應熟知前揭交通規定，而
      依當時情況，天候晴、夜間有照明、路面鋪裝柏油、狀態
      乾燥、無缺陷亦無障礙物、視距良好，有道路交通事故調
      查報告表(一)1 紙在卷可據（偵卷第40頁參照），足見被告
      並無不能注意之情事，然被告於上揭時、地駕車欲左轉進
      入鼎貴路時，竟疏未注意應讓直行車即告訴人所騎乘之機
      車先行即貿然左轉，而於其尚未進入路口中心處完成轉彎
      動作前，即與告訴人所騎乘之機車發生撞擊，並致告訴人
      受有如犯罪事實欄所載傷害，是被告就本件車禍之發生具
      有過失乙情甚為明灼，故就此被告亦自承其確有過失等語
      無訛（本院簡上卷第85頁參照）。另本院依被告聲請將本
      件行車事故送請國立交通大學鑑定肇事責任歸屬，其鑑定
      意見認為：告訴人體內酒精濃度過量駕駛重型機車，行經
      路口未注意車前狀況，與被告駕駛小客車左轉彎車未讓對
      向直行車先行，同為肇事原因，有國立交通大學95年10月
      13日交大管運字第0950012531號函檢附行車事故鑑定意見
      書1 份在卷可參（本院簡上卷第50、51頁參照），亦同前
      本院認定被告就本件肇事確有轉彎車未讓直行車先行之過
      失。又告訴人既因本件車禍而受有上開重傷害，則被告之
      過失與告訴人之重傷害結果間，顯然有相當因果關係，亦
      堪認定。
    (三)至告訴人雖因酒後駕車且未注意車前狀況，而就本件車禍
      之發生亦與有過失（國立交通大學前揭行車事故鑑定意見
      書亦同此認定，本院簡上卷第51頁參照）；惟按汽車駕駛
      人對於防止危險發生之相關交通法令之規定，業已遵守並
      盡相當之注意義務，以防止危險發生，始可信賴他人亦能
      遵守交通規則並盡同等義務，若因此而發生交通事故，方
      得以信賴原則為由主張免除過失責任（最高法院88年度台
      上字第6549號判決意旨參照）；查本件被告既係違反相關
      交通法令規定以致肇事，而就本件交通事故之發生顯有過
      失，已如前述，縱被告主張告訴人對於本件交通事故之發
      生與有過失等語，並非無據，然揆諸前揭判決意旨，被告
      尚不得據此即得主張解免其過失責任。另告訴人確未考領
      有機車駕駛執照乙節，固有交通部公路總局高雄區監理所
      95 年11 月15日高監駕字第0950058039號函1 紙在卷可考
      （本院簡上卷第66頁參照）；然考領駕照乃為便於交通行
      政管理所設之措施，無駕照者未必不能安全駕駛，亦未必
      不熟悉機車性能，況本件車禍之發生，並非告訴人未領有
      職業駕駛執照導致駕駛技術不良，而係其酒後駕車且未注
      意車前狀況所致，業如前述，則既係其一時過失之偶然事
      實，自難認本件車禍與告訴人是否考領有駕駛執照間有何
      必然之相當因果關係（最高法院85年度台上字第797 號判
      決意旨亦同此意見），是被告之辯護人以前揭國立交通大
      學鑑定未將此項因素納入考量而聲請再送鑑定單位鑑定乙
      節，自無必要，均併此敘明。
    (四)綜上所述，本案事證明確，被告過失傷害致人重傷之犯行
      堪予認定，應依法論罪科刑。
三、論罪與科刑：
    (一)本案相關法律之比較適用：
      按行為後法律有變更者，適用行為時之法律；但行為後之
      法律有利於行為人者，適用最有利於行為人之法律，刑法
      第2 條第1 項定有明文。次按有關新舊法之比較，應就罪
      刑有關之共犯、未遂犯、想像競合犯、牽連犯、連續犯、
      結合犯以及累犯加重、自首減輕暨其他法定加減原因（如
      身分加減）與加減例等一切情形，綜其全部罪刑之結果而
      為比較（最高法院95年第8 次刑事庭會議決議參照）。查
      被告於前開行為後，刑法第33條及第62條業經總統於94年
      2 月2 日修正公布，並依刑法施行法第10條之1 規定自95
      年7 月1 日施行。另於95年6 月14日公布之刑法施行法第
      1 條之1 規定，除變更刑法分則編所定罰金之貨幣單位為
      新臺幣外，並分別提高罰金數額為3 倍或30倍。職是，本
      件自應就被告行為前、後相關法律有修正者，依前揭規定
      暨決議意旨加以綜合比較以資適用。茲說明如下：
      1.修正前刑法第284 條第1 項後段過失傷害致人重傷罪，
        原規定法定刑為「1 年以下有期徒刑、拘役或500 元以
        下罰金」，且依修正前刑法第33條第5 款及罰金罰鍰提
        高標準條例第1 條前段，規定罰金數額應為10元以上；
        然依刑法施行法第1 條之1 規定，修正後該條之法定刑
        度應為「1 年以下有期徒刑、拘役或新臺幣15,000元以
        下罰金」，而修正後刑法第33條第5 款提高罰金數額為
        新臺幣1,000 元以上，並以百元計算之。是以該罪修正
        後關於有期徒刑、拘役等自由刑雖未加以變更，惟就罰
        金數額下限則予以提高，故修正後之法律效果對行為人
        而言較屬不利，準此，應以修正前之規定對於被告較為
        有利。
      2.本件被告犯罪及自首均在新法施行前，而依修正前刑法
        第62條之規定，自首之效果為必減輕其刑，而修正後刑
        法第62條之規定，則將自首之效果改為得減輕其刑。從
        而，比較修正前、後關於自首之規定，應以修正前之規
        定對行為人較為有利。
      3.綜上，依前開決議整體比較結果，本件以修正前之刑法
        規定較有利於被告，爰依刑法第2 條第1 項前段之規定
        ，適用行為時即修正前之舊法。
    (二)核被告乙○○所為，係犯修正前刑法第284 條第1 項後段
      之過失傷害致人重傷罪。至被告於本件交通事故時所駕駛
      之車牌號碼XY-3890 號自小客車雖係屬其所任職之建發公
      司所有，有汽車車籍查詢表1 紙在卷可查（偵卷第51頁參
      照），且為被告所不爭執，然被告受雇於建發公司係擔任
      輪胎檢查技工，其工作內容係負責現場輪胎檢查工作等情
      ，有建發公司（95）建人字第1206號函在卷可稽（本院簡
      上卷第98頁參照），足認被告並非以駕駛為其主要業務或
      附隨義務之人，則其前揭犯行自與刑法第284 條第2 項業
      務過失傷害致人重傷之構成要件有間，即無該條項之適用
      ，亦附此敘明。被告於肇事後仍停留於案發現場，並於有
      偵查犯罪權限之機關及公務員發覺其犯罪前，主動撥打電
      話報警，並向到場處理之高雄市政府警察局交通大隊第二
      分隊員警鄭任評自承駕車肇事，並進而接受裁判等情，有
      交通事故談話紀錄表1 份可參（偵卷第42頁參照），是被
      告此舉符合自首之要件，應依修正前刑法第62條前段之規
      定，減輕其刑。
    (三)原審依修正前刑法第284 條第1 項後段、第62條前段、第
      41條第1 項前段，修正前罰金罰鍰提高標準條例第1 條前
      段、第2 條之規定，且審酌被告駕車時疏於注意肇生本件
      車禍而致人受重傷，惟念其於肇事後尚知坦承犯行，態度
      良好，堪認其犯後業知悔悟，雖有與告訴人和解之誠意，
      但未與告訴人達成和解等一切情狀，在法定刑以內依據個
      案情節量處有期徒刑6 月，其認事用法均無不當，量刑亦
      稱妥適。被告雖以原審量刑過輕為由提起上訴；惟按法官
      於有罪判決中，究應如何量處罪刑，抑或是否宣告緩刑等
      ，均為實體法賦予審理法官裁量之刑罰權事項，法官行使
      此項裁量權，自得依據個案情節，參諸刑法第57條所定各
      款犯罪情狀之規定，於該法定刑度範圍內，基於合義務性
      之裁量，量處被告罪刑；質言之，法官為此量刑或緩刑宣
      告之裁量權時，除不得逾越法定刑或法定要件外，尚應符
      合法規範之體系及目的，遵守一般有效之經驗及論理法則
      等法原則，亦即應兼顧裁量之外部及內部性，如非顯然有
      裁量逾越或裁量濫用之違法情事，自不得任意指摘為違法
      （最高法院80年台非字第473 號、75年台上字第7033號、
      72年台上字第6696號判例意旨參照），從而法官量刑時，
      如無裁量逾越或裁量濫用之明顯違法情事，自不得擅加指
      摘其違法或不當。職是，上訴人以前揭理由執為上訴，指
      摘原判決不當，為無理由，應予駁回。
四、末按刑法修正後之規定係以適用行為時法即舊法為原則，則
    原判決雖未及比較適用，然本件上訴本院合議庭後，經比較
    新舊法，行為後之法律即新法並非較有利於行為人，而仍應
    適用行為時法之規定，已如前述，從而，原判決適用行為時
    法即無不當，自不構成撤銷改判之事由，併此敘明。
據上論斷，依刑事訴訟法第455 條之1 第1 項、第3 項、第368
條，判決如主文。
本案經檢察官呂乾坤到庭執行職務。
中　　華　　民　　國　　96　　年　　 2　　月　　27　　日
                  刑事第四庭    審判長法　官  郭玫利
                                      法  官  陳明呈
                                      法  官  陳振嘉
不得上訴。
以上正本證明與原本無異。
中　　華　　民　　國　　96　　年　　2 　　月　　27　　日
                                      書記官  顏宗貝
附錄本案判決論罪科刑法條全文：
中華民國刑法第284 條第1 項：
因過失傷害人者，處 6 月以下有期徒刑、拘役或 500 元以下罰
金，致重傷者，處1 年以下有期徒刑、拘役或500 元以下罰金。
